臺灣板橋地方法院刑事判決            100年度訴緝字第218號
公  訴  人  臺灣板橋地方法院檢察署檢察官
被      告  陳秋萍
指定辯護人  江肇欽律師
上列被告因違反毒品危害防制條例案件，經檢察官提起公訴（99
年度偵字第21687號），本院判決如下：
    主  文
陳秋萍販賣第二級毒品，處有期徒刑參年拾月；未扣案之販賣第
二級毒品所得新臺幣貳仟元，沒收，如全部或一部不能沒收時，
以其財產抵償之。又販賣第二級毒品，處有期徒刑參年拾月；未
扣案之販賣第二級毒品所得新臺幣壹仟元，沒收，如全部或一部
不能沒收時，以其財產抵償之。應執行有期徒刑柒年；未扣案之
販賣第二級毒品所得共新臺幣參仟元，均沒收，如全部或一部不
能沒收時，以其財產抵償之。
    事  實
一、陳秋萍明知甲基安非他命係經政府公告，列為毒品危害防制
    條例第2 條第2 項第2 款所規定之第二級毒品，依法不得販
    賣、持有，竟意圖營利，分別基於販賣第二級毒品之犯意，
    於下列時間、地點，先後販賣第二級毒品甲基安非他命予李
    國榮：
  (一)李國榮於民國99年5 月23日下午2 時58分許，至陳秋萍位於
    新北市○○區○○街57號4 樓住處樓下，持門號0000000000
    號之手機撥打陳秋萍所持門號0000000000號之手機，表示欲
    向陳秋萍購買價值新臺幣（下同）2,000 元之第二級毒品甲
    基安非他命，並請求陳秋萍將之分成兩包交付，陳秋萍應允
    後，即將上開住處鑰匙從窗戶扔下，李國榮接起鑰匙後，進
    入陳秋萍上開住處，將購買第二級毒品甲基安非他命之價金
    2,00 0元交付予陳秋萍，陳秋萍則將重量約1 公克之第二級
    毒品甲基安非他命交付予李國榮收受，而完成販賣第二級毒
    品甲基安非他命之交易。
  (二)李國榮另於99年5 月27日下午1 時24分許，至陳秋萍上開住
    處樓下，持門號0000000000號之手機撥打陳秋萍所持門號00
    00000000號之手機，表示其在樓下等語，陳秋萍隨即將住處
    鑰匙從窗戶扔下，李國榮接起鑰匙，進入陳秋萍上開住處，
    表示欲購買0.5 公克之第二級毒品甲基安非他命，陳秋萍因
    而交付重量約0.5 公克之第二級毒品予李國榮，李國榮則將
    價金1,000 元交付予陳秋萍收受，而完成販賣第二級毒品甲
    基安非他命之交易。李國榮向陳秋萍購得第二級毒品甲基安
    非他命後，隨即在陳秋萍上開住處客廳內，以將第二級毒品
    甲基安非他命置於玻璃球內燒烤生煙之方式，施用其購得之
    第二級毒品甲基安非他命。嗣於99年8 月5 日上午11時5 分
    許，為警持搜索票在上開住處查獲，並扣得陳秋萍所有而供
    其施用第二級毒品甲基安非他命所用如附表所示之物，始獲
    上情。
二、案經新北市政府警察局土城分局移送臺灣板橋地方法院檢察
    署檢察官偵查起訴。
    理  由
一、證據能力方面：
  (一)被告陳秋萍於99年8 月5 日警詢自白曾於上揭時、地，先後
    2 次以2,000 元、1,000 元價格，販售重約1 公克、0.5 公
    克第二級毒品甲基安非他命予李國榮，此有該日警詢筆錄在
    卷可憑（見偵查卷第9 頁至第11頁）。而經本院於99年11月
    1 日勘驗被告99年8 月5 日之錄影光碟結果，顯示被告接受
    警詢1 小時19分23秒之過程，不僅全程錄音錄影，負責製作
    筆錄之警察對被告進行人別訊問後，依刑事訴訟法第95條規
    定對被告為權利告知時，除以國語、台語各告知一次外，尚
    曾詢問對於權利告知之事項是否瞭解，因被告搖頭，而再以
    台語告知一次，確認被告清楚自己權利後，始進行後續的詢
    問程序，被告並曾向製作筆錄警察表示，因配偶陳維尼在旁
    陪同，不需選任辯護人，而整個製作筆錄過程，警員之語氣
    溫和，態度良好，不僅未曾出言指責被告，更未以任何負面
    或嚴厲語氣對被告進行詢問，而詢問過程中，警員對於李國
    榮跟被告購買第二級毒品之數量與價格，因記憶錯誤而表示
    李國榮說99年5 月23日跟妳買兩包，1 克1,000 元等語時，
    旋即遭被告更正表示：是1 克2,000 元，分成兩包等語，此
    有勘驗被告警詢錄影光碟之準備程序筆錄1 份在卷可憑（見
    本院99年度訴字第2837號卷第64頁至第65頁），足認被告於
    接受警詢過程，並未遭受強暴、脅迫、利誘、詐欺、疲勞或
    其他不正方法進行詢問之情事，且以被告曾糾正詢問警員有
    關其販賣第二級毒品過程之內容，益證被告於警詢中所為不
    利於己之自白，確係出於自由意志，被告以警員於詢問過程
    中，態度兇惡，其因而感到害怕而為不利於己之陳述云云，
    顯與事實不符，而不可採。本院因而認被告於警詢中之自白
    ，具有證據能力。
  (二)被告及其辯護人均否認證人即向被告購買第二級毒品之李國
    榮於警詢所為陳述之證據能力。因證人李國榮曾經傳喚到庭
    作證，而其於本院審判期日所為之證述情節，核與其於警詢
    所為之陳述情節，大致相符，因而與刑事訴訟法第159 條之
    2 所規定：「被告以外之人於司法警察調查中所為之陳述，
    與審判中『不符』時，其先前之陳述具有較可信之特別情況
    ，且為證明犯罪事實存否所必要者，得為證據」之要件不符
    ，亦核無刑事訴訟法第159 條之3 、之4 或之5 所規定之傳
    聞法則例外之情形，本院因認證人李國榮於警詢所為之陳述
    ，應無證據能力。
  (三)證人李國榮於99年8 月4 日偵訊時所為之陳述，係於檢察官
    面前所為，且由檢察官依法告知具結義務及偽證之處罰後，
    經具結後所為之證詞，此有證人結文及該次偵訊筆錄各1 份
    在卷可參（見偵查卷第40頁反面至第43頁），被告與其辯護
    人均未舉證檢察官有何不法取供，或證人李國榮於該次偵查
    中所為之陳述，有何顯不可信之情事，且證人李國榮曾經本
    院傳訊到庭作證，接受被告之辯護人詰問，雖被告當日並未
    到庭對證人李國榮進行詰問，然此係被告經合法傳喚而無故
    不到庭，應視同自行放棄對證人李國榮進行詰問之機會，本
    院因而認證人李國榮於偵查中所為之陳述，符合刑事訴訟法
    第159 條之1 第2 項規定，自具有證據能力。
  (四)按司法警察機關依法定程序，透過錄音設備之機械作用而保
    存之錄音本身，並非傳聞證據，然司法警察依據監聽錄音結
    果予以翻譯而製作之監聽譯文，屬於文書證據之一種，倘被
    告或訴訟關係人對該通訊監察譯文之真實性並不爭執，即無
    勘驗辨認其錄音聲音之調查必要，法院於審判期日如已踐行
    提示監聽譯文供當事人辨認或告以要旨，使其表示意見等程
    序並為辯論者，其所為之訴訟程序即無不合（最高法院97年
    度臺上字第1069號、97年度臺上字第5940號、98年度臺上字
    第3954號判決意旨參照）。偵查卷第12頁之監聽譯文，係新
    北市政府警察局土城分局依本院核發之通訊監察書執行監聽
    取得之錄音結果，予以翻譯而製作之監聽譯文，因被告及其
    辯護人均不爭執監聽譯文記載內容之真實性（見本院99年度
    訴字第2837號卷第40頁、第44頁），參照前揭說明，即無勘
    驗之必要，因本院已於審判期日踐行提示監聽譯文供當事人
    辨認並告以要旨，則該監聽譯文自具有證據能力。
  (五)附表所示之扣案物品，乃警方於99年8 月5 日，持本院核發
    之搜索票，至被告位於新北市○○區○○街57號4 樓住處搜
    索扣得，此有被告99年8 月5 日調查筆錄、搜索票、搜索扣
    押筆錄、扣押物品目錄表各1 份附卷可證（見偵查卷第9 頁
    、第20頁至第23頁），且被告及其辯護人復未爭執該次搜索
    、扣押程序不合法，則警方依法搜索扣得如附表所示之物品
    ，均具有證據能力。
二、訊據被告固不否認曾於先後於99年5 月23日、同年月27日，
    持門號0000000000號之手機，接獲李國榮之來電，欲購買第
    二級毒品甲基安非他命，其並曾提供交付第二級毒品甲基安
    非他命予李國榮之事實，惟矢口否認有何販賣第二級毒品之
    犯行，辯稱：99年5 月23日李國榮係與伊合資向他人購買第
    二級毒品甲基安非他命，由李國榮出資2,000 元，伊出資1,
    000 元，合資3,000 元向伊朋友購買重約1 公克之第二級毒
    品甲基安非他命。而李國榮於99年5 月27日至伊住處，表示
    欲購買價值1,000 元之第二級毒品甲基安非他命，因伊沒有
    第二級毒品甲基安非他命，最後由伊無償提供第二級毒品甲
    基安非他命供李國榮在其住處施用云云。惟查：
  (一)被告於上揭時、地，先後2 次販賣第二級毒品甲基安非他命
    之犯罪事實，業據被告於警詢供稱：「（問：本分局經向法
    院申請對你使用行動電話門號0000000000實施通訊監察，你
    於(一)99年5 月23日14時51及58分以李國榮以0000000000撥話
    你使用0000000000二通，通訊監察譯文內容分別為（A 為妳
    、B 為李國榮）B 我現過去，現金二千。A 好。B 幫我做二
    包，一千一包。A 好。B 我在樓下。A 站在外面啊我怎麼丟
    。(二)99年5 月27日13時6 分及24分，你先以0000000000撥話
    給李國榮0000000000共二通，通訊監察譯文內容分別為（A
    為妳、B 為李國榮）B 你在睡覺。A 嗯。B 我現在過去好不
    好。B 我在樓下。上述內容是否屬實或係你販賣毒品予李國
    榮或與李國榮合資購買毒品？）答：是我販賣第二級毒品安
    非他命給李國榮」、「（問：上記販賣何種毒品予李國榮其
    時間、地點為何？）答：(一)99年5 月23日14時58分李國榮到
    達我在土城市○○街57號住處樓下，他以0000000000打電話
    給我，我在四樓住處丟鑰匙下來李國榮後，他在上去我四樓
    住處，向我購買新台幣2000元1 克的安非他命，他電話中請
    我將2000元安非他命分成二包。(二)99年5 月27日13時24分，
    李國榮到達我在土城市○○街57號住處樓下，他以00000000
    00打電話給我，我一樣從四樓住處丟鑰匙下來給他，他上來
    我四樓住處，向我購買新台幣1000元約0.5 公克的安非他命
    」、「（問：其譯文中『做二包，一包一千』係指何意？）
    答：2000元1 克的安非他命，李國榮請我將2000元安非他命
    分成二包」等語（見偵查卷第9 頁反面至第10頁），以及偵
    查中供稱：「（問：編號1 、2 的譯文是何意？）答：這是
    我跟李國榮的對話沒有錯，他要跟我買2000元的安非他命，
    他也要求我包成二包，他到我家樓下時，我將鑰匙丟下去讓
    他拿鑰匙可以上來，這次有完成交易」、「（問：你涉嫌販
    賣安非他命給李國榮的部分是否認罪）答：認罪」等語明確
    （見偵查卷第46頁），核與證人李國榮於偵查及本院審理時
    證稱：「（問：99年5 月23日14時51分、14時58分的二通譯
    文是何意？）答：這二通是我跟陳秋萍講的電話沒錯，我都
    叫陳秋萍『萍姐』，這是要向陳秋萍買2000元的安非他命，
    要她1000元包成一包，我是去她的土城光明街4 樓住處，當
    時她叫我站外面一點，她要丟鑰匙給我，然後我再用鑰匙上
    到四樓，上到四樓後我就拿錢給她，她交給我安非他命二包
    之後我就走了」、「（問：99年5 月27日13時6 分、13時24
    分的二通譯文是何意？）答：這也是我跟陳秋萍的通話，但
    是這次是去陳秋萍光明街4 樓住處施用安非他命，因為我沒
    有安非他命，所以要叫她請我（後改稱）好像有買，這次也
    是買1000元的安非他命，重量我不清楚，買完我就離開」、
    「陳秋萍拿了兩包過來，我有交付兩千元給陳秋萍」、「第
    二次我也有跟陳秋萍買一千元」、「（問：99年5 月23日及
    99年5 月27日你向被告購買何種毒品？）答：安非他命」、
    「（問：99年5 月23日監聽譯文，你說現金兩千，並說幫我
    作成兩包，一包一千，是什麼意思？）答：因為我要分兩包
    藏起來，請她幫我分裝的意思」、「（問：你提到現金兩千
    元，是否就是要購買安非他命兩千元的意思？）答：是」、
    「（問：是否記得99年5 月27日，你向被告購買多少安非他
    命？）答：我買一千元，單位比0.5 少一點」、「（問：在
    99年5 月23日兩千元那次，你是給陳秋萍現金，或是用欠的
    ？）答：那次我給現金」、「（問：99年5 月27日以一千元
    向陳秋萍買的那次，有無在陳秋萍家施用？）答：有」、「
    （問：如何施用？）答：用玻璃球燒烤方式施用」等語（見
    偵查卷第41頁、本院99年度訴字第2837號卷第95頁至第98頁
    ），不論就販賣第二級毒品甲基安他命的時間、地點，各次
    販賣第二級毒品甲基安非他命數量與價格一節，核與被告前
    揭於警詢及偵查中之自白，完全相符，而證人李國榮證稱其
    先後於99年5 月23日、同年月27日向被告購買第二級毒品甲
    基安非他命，均由被告從窗戶扔下鑰匙供其開門上樓，以及
    其於99年5 月27日以1,000 元購買第二級毒品甲基安非他命
    後，旋即在被告位於新北市○○區○○街57號4 樓施用一情
    ，亦核與被告於本院審理時供稱：「（問：李國榮這兩次到
    你家，是否都是由你從窗戶丟鑰匙給他，讓他上來的？）答
    ：是」、「（問：李國榮在你家施用安非他命，是否只有第
    二次，第一次沒有？）答：是的」等語相符（見本院100 年
    度訴緝字第218 號卷第44頁反面），足認李國榮前揭偵查及
    本院審理時之證詞，確係事實。而觀諸偵查卷第12頁所附之
    監聽譯文，顯示李國榮確曾於99年5 月23日、同年月27日持
    門號0000000000號之手機撥打被告所持門號0000000000號之
    手機，聯繫表示欲前往被告住處，其中於99年5 月23日之通
    聯過程，李國榮並曾在電話中向被告表示「現金二千」、「
    幫我做二包，一千一包」等語，要求被告將其欲購買之第二
    級毒品甲基安非他命，分成2 包裝放，亦核與被告、李國榮
    前揭陳述情節，完全相符，由此足認被告之前揭自白核與事
    實相符，堪認被告確曾於上揭時、地，先後2 次販賣交付第
    二級毒品甲基安非他命予李國榮。
  (二)被告雖以前詞置辯。然依證人李國榮於警詢、偵查及本院審
    理期間之證詞，從未提及與被告合資購買第二級毒品甲基安
    非他命一節，被告辯稱其於99年5 月23日係與李國榮合資購
    買第二級毒品甲基安非他命云云，顯係事後卸責之詞，而無
    可採。再被告於本院99年10月11日準備程序中，並不否認先
    後交付第二級毒品甲基安非他命予李國榮，並收受李國榮所
    交付的2,000 元、1,000 元現金，僅辯稱：因李國榮欲購買
    第二級毒品甲基安非他命，但因身上的錢不夠，故伊將購買
    第二級毒品甲基安非他命的錢，先行墊付給伊朋友，取得第
    二級毒品甲基安非他命後，轉交給李國榮後，再由李國榮償
    還伊先前代墊的價金，伊僅是單純幫李國榮調貨云云（見本
    院99年度訴字第2837號卷第39頁反面、第41頁），被告事後
    翻異前詞，辯稱：99年5 月23日伊係與李國榮合資購買第二
    級毒品甲基安非他命，99年5 月27日則提供第二級毒品甲基
    安非他命予李國榮，但並未跟李國榮拿錢云云（見本院100
    年度訴緝字第218 號卷第43頁反面至第44頁），就其於99年
    5 月23日交付予李國榮之第二級毒品甲基安非他命，僅係調
    貨轉交而未賺取利潤，抑或與李國榮合資購買後將李國榮應
    得部分分配予李國榮，以及於99年5 月27日交付第二級毒品
    甲基安非他命予李國榮時，是否收受李國榮交付的現金1,00
    0 元等節，前後供詞反覆不一，益證確係被告臨訟卸責之詞
    ，不足採信。另觀諸被告之警詢筆錄，警員就李國榮先後2
    次於99年5 月23日、同年月27日撥打手機與被告聯繫有關第
    二級毒品甲基安非他命事項，詢問被告究係販賣第二級毒品
    予李國榮抑或與李國榮合資購買，被告係回稱：「是我販賣
    第二級毒品安非他命給李國榮」等語，此有被告警詢筆錄1
    份在卷可證（見偵查卷第9 頁反面），倘若被告並未販賣第
    二級毒品甲基安非他命予李國榮，而係與李國榮合資購買第
    二級毒品甲基安非他命，自無可能仍向警員表示是販賣第二
    級毒品甲基安非他命予李國榮之理！再李國榮始終證稱其於
    99 年5月23日自被告處取得的第二級毒品甲基安非他命為1
    公克，與被告辯稱：合資購買之第二級毒品甲基安非他命重
    約1 公克，伊與李國榮各分一半云云，顯然矛盾。此外，由
    偵查卷第12頁所附之監聽譯文，李國榮於99年5 月23日撥打
    電話予被告時表示：「我現在過去，現金二千」、「幫我做
    二包，一包一千」等語，顯示李國榮向被告提出購買價格2,
    000 元之第二級毒品甲基安非他命，以及該次購買之第二級
    毒品甲基安非他命應平均分成2 包之要求，而被告就李國榮
    之上開要求，均僅簡單回應表示：「好」等語，並無隻字片
    語提及彼此出資比例以及購得之第二級毒品甲基安非他命應
    如何分配之事項，顯與一般合資購買之情形不同，再依被告
    於本院審理時所辯，其僅出資1,000 元，卻可以與出資2,00
    0 元的李國榮平均分配0.5 公克之第二級毒品甲基安非他命
    ，則李國榮所謂「一包一千」究指購入毒品的二分之一、三
    分之一，甚或四分之一重量，即非明確，被告如欲與李國榮
    合資購買毒品，豈有不與李國榮確認李國榮應分得之部分，
    而率予允諾之理？是被告所辯，顯與常情不符，而不足採。
  (三)按「一般民眾普遍認知甲基安非他命等麻醉藥品之非法交易
    ，政府一向查禁森嚴，且重罰不寬貸，衡諸常情，倘非有利
    可圖，絕無平白甘冒被嚴查重罰高度風險之理，從而，舉凡
    其有償交易，除足反證其確另基於某種非圖利本意之關係外
    ，通常尚難因無法查悉其販入價額作為是否高價賣出之比較
    ，諉無營利之意思，阻販賣犯行之追訴（最高法院84年4
    月18 日84 年度第3 次刑事庭會議決議意旨參照），原審徒
    以無法查悉被告販入甲基安非他命之價格為由，遽為被告有
    償交易甲基安非他命即非販賣禁藥之認定，採證認事，允難
    謂已審酌至當」（最高法院87年度臺上字第3164號判決參照
    ）。由於販賣第二級毒品甲基安非他命，係違法行為，非可
    公然為之，而甲基安非他命並無公定之價格，各次販賣毒品
    之價格，可能因買賣雙方關係之深淺、需求量之多寡、來源
    是否充裕、查緝是否嚴緊、購買者遭查獲時供出販賣者之可
    能風險之不同而異其標準，非可一概而論，從而販賣之利得
    ，除被告坦承犯行或價量俱臻明確外，委難察得實情，參照
    前揭最高法院判決意旨，在毒品係有償交易之情形，尚不得
    以無法查悉毒品購入之價格，據以否定出售者具有營利之意
    圖。又李國榮與被告之間，並不熟識，亦無特別的交情，李
    國榮僅在欲購買第二級毒品甲基安非他命時，始會與被告聯
    繫，此經證人李國榮證稱：「（問：你與陳秋萍認識多久？
    何關係？）答：一年多。我們是人家介紹認識的，只是跟她
    買毒品，沒有其他友誼關係」等語明確（見本院99年度訴字
    第2837號卷第95頁反面），因第二級毒品甲基安非他命物稀
    價昂，且為政府嚴予查緝之物，被告應無甘冒遭檢警查緝法
    辦之風險，而以平價或低價販賣第二級毒品甲基安非他命予
    李國榮之理。再參酌被告於警詢供稱：「因我老公受傷無法
    工作，且我年紀大已沒公司要聘雇我，租房子及生活費都需
    要靠我，才逼不得已賣毒品的，打算這幾天不賣毒品後，要
    在住家旁賣菜生活」等語（見偵查卷第11頁），顯示被告雖
    知販賣第二級毒品之後果嚴重，但因為賺取生活費用，始鋌
    而走險，足認被告販賣第二級毒品甲基安非他命之目的，在
    於獲取價差，以賺取維持家庭生活之費用，是其取得之價格
    必較出售之價格低廉，以從中賺取買賣價差牟利，自具有營
    利之意圖。
  (四)綜上所述，被告所辯，尚不足採，本案事證明確，被告上揭
    2 次販賣第二級毒品之犯行，均堪認定，應予依法論科。
二、論罪科刑：
  (一)核被告所為，均係犯毒品危害防制條例第4 條第2 項之販賣
    第二級毒品罪。
  (二)被告先後2 次持有第二級毒品甲基安非他命之低度行為，均
    應為事後販賣第二級毒品甲基安非他命之高度行為所吸收，
    故均不另論持有第二級毒品罪。
  (三)被告所犯上開販賣第二級毒品之2 罪間，犯意各別，應予分
    論併罰。
  (四)臺灣板橋地方法院檢察署在查獲本案被告販賣毒品案件之前
    ，即已著手進行張有仁涉嫌販賣毒品案件之偵辦，此外，並
    未因被告之供述，而查獲李啟祥涉嫌販賣毒品案件，此有臺
    灣板橋地方法院檢察署99年9 月23日函1 份在卷可佐（見本
    院99年度訴字第2837號卷第26頁），自無適用毒品危害防制
    條例第17條第2 項規定，減輕其刑之餘地，附此敘明。
  (五)又同為販賣第二級毒品者，其原因動機不一，情節未必盡同
    ，或有大盤毒梟，亦有中、小盤之分，甚或僅止於吸毒者友
    儕間為求互通有無之有償轉讓者亦有之，其販賣行為所造成
    危害社會之程度自屬有異，法律科處此類犯罪，所設之法定
    最低本刑卻同為最輕本刑有期徒刑7 年以上及得併科1000萬
    元以下罰金，不可謂不重。基此，倘依其犯罪情狀處低於7
    年以下有期徒刑，即足懲儆，並可達防衛社會之目的者，自
    非不可依客觀之犯行與主觀之惡性二者加以考量其情狀，是
    否有可憫恕之處，適用刑法第59條之規定酌量減輕其刑，期
    使個案裁判之量刑，能斟酌至當，以符合罪責原則。查被告
    所犯本件販賣第二級毒品之犯行，僅有2 次，各次販賣毒品
    之數量與所得，均屬甚微，已如前述，因其犯罪而影響之社
    會層面非屬廣大，所侵害之法益亦屬有限，與一般大量走私
    進口或長期販賣毒品之「大盤」、「中盤」，動輒以毒品數
    十公斤至數百公斤相較，其惡性及犯罪情節均屬輕微，衡情
    若就其各次販賣第二級毒品部分均論以7 年以上有期徒刑，
    猶嫌過重，而有悖於罪責原則，本院因而認被告2 次犯行均
    情堪憫恕，法重情輕，爰均依刑法第59條規定減輕其刑。
  (六)本院審酌被告曾因施用毒品經觀察勒戒程序，再由檢察官為
    不起訴處分之紀錄，此有前述被告前案紀錄表1 份附卷可憑
    ，是被告素行非佳，且被告具有施用毒品之惡習，當知第二
    級毒品甲基安非他命，對人體健康危害至鉅，一經染毒，極
    易成癮，影響頗為深遠，如任其氾濫、擴散，影響社會治安
    ，危害非淺，政府因而嚴令禁絕甲基安非他命之流通，被告
    為成年人，且四肢健全，具有工作能力，卻圖謀暴利，明知
    毒品之危害，仍分別販賣第二級毒品甲基安非他命予李國榮
    ，不僅戕害他人身體健康，更助長毒品氾濫，又毒品氾濫具
    有滋生其他刑事犯罪之潛在危險，影響社會治安甚鉅，雖被
    告先後2 次販賣第二級毒品甲基安非他命數量各為1 公克、
    0.5 公克，數量不多，對於社會治安之危害程度，尚屬有限
    ，而被告因2 次販賣第二級毒品所得金額僅3,000 元（計算
    式＝2,000 元＋1,000 元），犯罪所得亦屬不多，被告2 次
    販賣第二級毒品之行為手段和平，被告所犯2 次販賣第二級
    毒品之犯罪情節，尚非嚴重，然被告犯後，仍飾詞否認犯行
    ，毫無悔意，自不宜輕罰等一切情形，爰分別量處如主文所
    示之刑，並定應執行刑如主文所示。
  (七)按毒品危害防制條例第19條第1 項所規定因犯罪所得之財物
    ，均沒收之，如全部或一部不能沒收時，追徵其價額或以其
    財產抵償之意旨，必限於所得者為金錢以外之其他財物而無
    法沒收時，始應追徵其價額，使其繳納與原物相當之價額，
    如所得之財物為金錢而無法沒收時，則應以其財產抵償之，
    不發生追徵價額之問題。此項關於沒收之特別規定，採義務
    沒收主義。故凡犯上開條項之罪者，其因犯罪所得之財物，
    倘未能證明確已費失，均應依上開規定宣告沒收之。因販賣
    毒品罪所取得之一切對價，自不能與一般正常之營利事業僅
    計算其營利所得之情形，相提並論，不問其原屬供販賣所用
    之成本或因此所得之利潤，亦不以當場扣押者為限，本此特
    別規定，應概予沒收，始符對毒害國民身心健康行徑，嚴加
    懲戒之立法意旨（最高法院88年度臺上字第6441號、91年度
    臺上字第4149號、96年度臺上字第3247號判決參照）。查證
    人李國榮先後2 次向被告購買第二級毒品甲基安非他命所交
    付各2,000 元、1,000 元之價金，業均已交由被告收受，此
    經證人李國榮證述在卷，雖該2,000 元與1,000 元，均未扣
    案，但該等款項既然係被告販賣第二級毒品所得之財物，均
    應依毒品危害防制條例第19條第1 項規定，併予宣告沒收，
    如全部或一部不能沒收時，應以被告之財產抵償之。
  (八)又按毒品危害防制條例第19條第1 項關於沒收之規定，固採
    義務沒收主義，凡犯同條例第4 條至第9 條、第12條、第13
    條或第14條第1 項、第2 項之罪者，其供犯罪所用之物或因
    犯罪所得之財物，均需諭知沒收。但該法條並未規定「不問
    屬於犯人與否」，均沒收之，自仍以屬於被告或共犯所有者
    為限，始應予以沒收（最高法院92年度臺上字第4391號判決
    意旨參照）。查門號0000000000號並非以被告名義申辦，而
    是由外國籍人士FIRMAN SUBHAN 所申辦，此有臺灣大哥大資
    料查詢1 份在卷可查（見本院99年度訴字第2837號卷第15頁
    ），而依被告於警詢之供述（見偵查卷第10頁），上開門號
    係被告以不詳價格向他人購得，然上開門號與搭配使用之手
    機，均已於99年8 月4 日以500 元價格轉賣他人，是上開門
    號與手機均已非被告所有，依法自均不得宣告沒收。
  (九)至警方於99年8 月5 日，在新北市○○區○○街57號4 樓查
    獲被告時所扣得如附表所示之第二級毒品甲基安非他命1 包
    、吸食器1 組、電子磅秤1 個、分裝袋305 個、包裝袋25個
    、分裝杓2 支，雖均為被告所有，但被告否認係供販賣第二
    級毒品所用，辯稱：係供其個人施用第二級毒品甲基安非他
    命所用等語，因被告本身有施用第二級毒品甲基安非他命之
    惡習，已如前述，則被告上開辯詞，即非全無可採，再客觀
    上復無任何證據顯示扣案如附表所示之物品，確為被告供販
    賣第二級毒品予李國榮所用，而難認與本案具有直接關連，
    依法均不得於本案中併予宣告沒收，附此敘明。
據上論斷，應依刑事訴訟法第299 條第1 項前段，毒品危害防制
條例第4 條第2 項、第19條第1 項，刑法第11條、第59條、第51
條第5 款，判決如主文。
本案經檢察官黃睦涵到庭執行職務。
中    華    民    國   100    年    12    月    8     日
                  刑事第六庭  審判長法  官  胡堅勤
                                    法  官  盧軍傑
                                    法  官  高增泓
以上正本證明與原本無異。
如不服本判決，應於判決送達後十日內，向本院提出上訴書狀，
並應敘述具體理由；其未敘述上訴理由者，應於上訴期間屆滿後
二十日內向本院補提理由書（均須按他造當事人之人數附繕本，
並得請求選任辯護人代撰上訴理由狀）「切勿逕送上級法院」。
                                    書記官  林政良
中    華    民    國   100    年    12    月    8     日
附錄本案論罪科刑法條全文：
毒品危害防制條例第4條
製造、運輸、販賣第一級毒品者，處死刑或無期徒刑；處無期徒
刑者，得併科新臺幣 2 千萬元以下罰金。
製造、運輸、販賣第二級毒品者，處無期徒刑或 7 年以上有期
徒刑，得併科新臺幣 1 千萬元以下罰金。
製造、運輸、販賣第三級毒品者，處 5 年以上有期徒刑，得併
科新臺幣 7 百萬元以下罰金。
製造、運輸、販賣第四級毒品者，處 3 年以上 10 年以下有期
徒刑，得併科新臺幣 3 百萬元以下罰金。
製造、運輸、販賣專供製造或施用毒品之器具者，處 1 年以上
7 年以下有期徒刑，得併科新臺幣 1 百萬元以下罰金。
前五項之未遂犯罰之。
附表：
    ┌──┬──────┬───────┬──────┐
    │編號│物品名稱    │ 數      量   │備        註│
    ├──┼──────┼───────┼──────┤
    │ 1  │第二級毒品甲│1 包（驗後淨重│陳秋萍所有而│
    │    │基安非他命  │0.1748公克）  │供其施用第二│
    ├──┼──────┼───────┤級毒品甲基安│
    │ 2  │吸食器      │ 1組          │非他命所用。│
    ├──┼──────┼───────┤            │
    │ 3  │電子磅秤    │ 1個          │            │
    ├──┼──────┼───────┤            │
    │ 4  │分裝袋      │ 1個          │            │
    ├──┼──────┼───────┤            │
    │ 5  │包裝袋      │ 1個          │            │
    ├──┼──────┼───────┤            │
    │ 6  │分裝杓      │ 1個          │            │
    └──┴──────┴───────┴──────┘